【裁判字號】    99,司家聲,154
【裁判日期】    991006
【裁判案由】    許可終止收養等
【裁判全文】
臺灣臺南地方法院民事裁定           99年度司家聲字第154號
聲  請  人  乙○○
上列聲請人聲請許可終止收養事件，本院裁定如下：
    主  文
乙○○（男，民國○○○年○月○○○日生，身分證統一編號：
Ｚ000000000號）與丙○（男，民國一年六月三十日生
，身分證統一編號：Ｚ000000000號，九十二年二月一
日死亡）、甲○○（女，民國六年五月三十一日生，五十七年十
一月二日死亡，生前最後住所：南投縣營北里下庄巷二十號）間
之收養關係准予終止。
聲請程序費用新臺幣壹仟元由聲請人負擔。
    理  由
一、本件聲請意旨略以：聲請人乙○○之生母張簡現為獨生女，
    生父母結婚時即約定次男要從母姓，聲請人在小學時期改姓
    簡，身分證上記載的父母親欄也是生父母張湘溪、張簡現之
    姓名，聲請人從小便以為自己是從母姓，所以姓簡，而且聲
    請人從小便與本生父母居住，養父丙○為聲請人之姨丈，聲
    請人不知道自己是從何時被丙○、甲○○收養，後來丙○過
    世時，親人通知聲請人，方才知道自己被丙○、甲○○收養
    ，聲請人並無繼承丙○、甲○○之遺產，現因聲請人之本生
    父母張湘溪、張簡現均健在，聲請人從小也都是與本生父母
    共同生活，而養父母丙○、甲○○已過世，希望能終止本件
    收養，回復與本生父母之關係，爰提出本件聲請許可終止與
    丙○、甲○○之收養關係等語。
二、按養父母死亡後，養子女得聲請法院許可終止收養，法院認
    終止收養顯失公平者，得不許可之，民法第1080條之1第1項
    、第4項定有明文。上開條文係於96年5月23日修正通過，修
    法意旨在考量養父母死亡後，依修正前之規定僅限於養子女
    不能維持生活而無謀生能力時，始得聲請法院許可終止收養
    ，恐失之過嚴，難以因應現實生活中複雜多樣的身分權益問
    題，不足保障養子女之利益，故放寬在養父母死亡後養子女
    聲請法院許可終止收養之要件，僅於法院認終止收養關係顯
    失公平者，方不予許可，合先敘明。
三、經查：聲請人之養父丙○已於民國92年2月1日死亡，養母甲
    ○○於57年11月2日死亡等事實，有卷附除戶謄本2件，堪予
    認定。又查聲請人主張不知道自己是從何時被丙○、甲○○
    收養，身分證上的父母親欄位記載的都是生父母張湘溪、張
    簡現；後來丙○過世時，親人通知聲請人，方才知道自己被
    丙○收養，聲請人並無繼承丙○、甲○○之遺產等情，業據
    聲請人乙○○到庭陳述明確，有本院99年8月2日調查筆錄在
    卷可按，且有聲請人所提出之身分證影本2件可資佐證。又
    本院依職權向財政部臺灣省中區國稅局南投縣分局函詢有關
    被繼承人丙○之遺產稅申報資料，經國稅局以99年8月11日
    中區國稅投縣一字第0990015693號函回覆本院，對照聲請人
    所提出之南投市○○段829地號土地登記謄本，堪信聲請人
    於丙○過世時，雖無向法院辦理拋棄繼承，但也未繼承丙○
    之遺產為真實。本院考量聲請人之生父母仍健在，且聲請人
    自小便與本生父母共同生活，不知自己被收養乙事，希望能
    終止收養關係，回復與本生父母的關係，其終止收養之動機
    並無不當；再以收養人丙○、甲○○已死亡多年，聲請人又
    未繼承其遺產，足可認定本件終止收養並無顯失公平情形，
    聲請人之聲請為有理由，應予准許。
四、依非訟事件法第21條第1項前段、第24條第1項，裁定如主文
    。
中    華    民    國    99    年    10    月    6     日
                  家事法庭    司法事務官  柯雅菱
以上正本係照原本作成。
如不服本裁定，應於裁定送達後10日內向本院提出抗告狀，並繳
納抗告費新台幣1千元。
中    華    民    國    99    年    10    月    8     日
                              書  記  官  曾詩珊

司法院資訊處製作；財團法人民間司法改革基金會備份。
